---
title: "Métodos de clasificación y Modelos de regresión"
author: "María Isabel Chuya - Nataly Quintanilla"
format: pdf
editor: visual
---

# Métodos de clasificación

Veremos un resumen de todos los métodos que hemos visto incluyendo Knn y Naive Bayes. Tened en cuenta que es un método de clasificación multiclase con más de 2 niveles.

## Cargamos librerías

```{r}
library(ggplot2)
library(ggpubr)
library(dplyr)
library(glmnet) ## regresiones logisitcas
library(caret) ### bayes y knn
library(e1071) ## bayes

```

## Cargamos datos

```{r}
# quitamos la primera columna
datos <- read.table("./yeast.data",header = F)[,-1]

```

Creamos las funciones que vamos a necesitar, es decir las funciones de transformación

```{r}
min.max.mean <- function(X) apply(X,2,function(x) (x-mean(x))/(max(x)-min(x)))
min.max.median <- function(X) apply(X,2,function(x) (x-median(x))/(max(x)-min(x)))
min.max <- function(X) apply(X,2,function(x) (x-min(x))/(max(x)-min(x)))
zscore <- function(X) apply(X,2,function(x) (x-mean(x))/sd(x))
l2 <- function(X) apply(X,2,function(x) x/sqrt(sum(x^2))) 
```

Para hacer las transformaciones, solamente necesitamos las variables numéricas.

```{r}
datos <- as.data.frame(datos)
datos.numericos <- datos[, which(unlist(lapply(datos, is.numeric)))]
clase <- datos$V10 <- as.factor(datos$V10)
colnames(datos.numericos) <- paste0("Var", rep(1:8))
### procedemos a crear una lista con todas las transformaciones

datos.lista <- list(
  raw = bind_cols(datos.numericos,clase=clase),
  zscore = bind_cols(zscore(datos.numericos), clase = clase),
  l2 = bind_cols(l2(datos.numericos), clase = clase),
  media = bind_cols(min.max.mean(datos.numericos), clase = clase),
  mediana = bind_cols(min.max.median(datos.numericos), clase = clase),
  min_max = bind_cols(min.max(datos.numericos), clase = clase))

```

## Descriptiva Gráfica

Al ser demasiadas variables, podemos realizar un `melt`

```{r}
lista_graficos <- vector("list",length=length(datos.lista))
datos.melt <- lapply(datos.lista,reshape2::melt)

```

Podemos ver la cabecera de alguna transfomacion para ver el nombre nuevo de las variables

```{r}
head(datos.melt$zscore)
```

```{r}
for(l in 1:length(datos.melt)){
  
  X <- datos.melt[[l]]
  nombre <- names(datos.melt)[l]
  lista_graficos[[l]] <- ggplot(X,aes(y=value,fill=clase))+geom_boxplot()+ggtitle(nombre)+xlab("")+ylab("")
  
  
}

names(lista_graficos) <- paste0("plot",1:length(datos.lista))

lista_graficos$plot1
lista_graficos$plot2
lista_graficos$plot3
lista_graficos$plot4
lista_graficos$plot5
lista_graficos$plot6


```

Así por ejemplo la normalización min-max es la mejor, puesto que no tenemos outliers

Otra forma de ver la transfomración es mediante gráficos de densidad

```{r}
for(l in 1:length(datos.melt)){
  
  X <- datos.melt[[l]]
  nombre <- names(datos.melt)[l]
  lista_graficos[[l]] <- ggplot(X,aes(x=value))+geom_density()+ggtitle(nombre)+xlab("")+ylab("")
  
  
}

names(lista_graficos) <- paste0("plot",1:length(datos.lista))

lista_graficos$plot1
lista_graficos$plot2
lista_graficos$plot3
lista_graficos$plot4
lista_graficos$plot5
lista_graficos$plot6
```

Sin embargo, al ver la densidad, no tenemos una transformacion uniforme.

```{r}
corrplot::corrplot(cor(datos.numericos))
```

```{r}
corrplot::corrplot(cor(datos.lista$media[,-ncol(datos)]))
```

### Partición de datos

NOTA: PODEMOS CREAR LA PARTICIÓN CON `caret` o a mano, el 70 porciento de los datos. A mano sería

```{r}
set.seed(123456789)
n  <- nrow(datos)
idx <- sample(1:n,n*0.7)
### para conjunto de datos podemos realizar el split
datos.train.lista <- lapply(datos.lista, function(x) x[idx,])
datos.test.lista <- lapply(datos.lista, function(x) x[-idx,])

```

### Ejemplo regresión logística

https://rstudio-pubs-static.s3.amazonaws.com/38437_18a39a6487134d67b5f5e0d47221ec8d.html

https://rpubs.com/jkylearmstrong/logit_w\_caret

alpha=1 es lasso y 0 es ridge

```{r warning=FALSE}
#Fijamos la semilla y la muestra
set.seed(123456789)
trControl <- trainControl(method = 'cv', number = 10)
n  <- nrow(datos)
idx <- sample(1:n,size=n*0.7,replace=F)
lambda_seq <- seq(0.01, 1, by = 0.01)

#Para conjunto de datos podemos realizar el split
entrenamiento <- lapply(datos.lista, function(x) x[idx,])
test <- lapply(datos.lista, function(x) x[-idx,])

#Regresion logistica Lineal
set.seed(123456789)
myfnlog <- function(x) train(clase ~ ., data = x, method = "multinom", trControl = trControl, trace = F)
logistica.lista <- lapply(entrenamiento,myfnlog)
logisita.pred <- vector("list",length = length(datos.lista))
for(l in 1:length(datos.lista)){
  logisita.pred[[l]] <- predict(logistica.lista[[l]],test[[l]])
}
names(logisita.pred) <- names(datos.lista)
accuracy <- vector("numeric",length = length(datos.lista))
for(l in 1:length(datos.lista)){
  accuracy[l] <- confusionMatrix(test$raw$clase,logisita.pred[[l]])$overall[1]
}
names(accuracy) <- names(datos.lista)
accuracy_logis<-accuracy

#Ridge
set.seed(123456789)
myfnridge <- function(x) train(clase ~ ., data = x, method = "glmnet", trControl = trControl,tuneGrid = expand.grid(alpha=0,lambda=lambda_seq), trace = F)

logistica.lista <- lapply(entrenamiento,myfnridge)
logisita.pred <- vector("list",length = length(datos.lista))
for(l in 1:length( datos.lista)){
  logisita.pred[[l]] <- predict(logistica.lista[[l]],test[[l]])
}
names(logisita.pred) <- names(datos.lista)
accuracy <- vector("numeric",length = length(datos.lista))
for(l in 1:length(datos.lista)){
  accuracy[l] <- confusionMatrix(test$raw$clase,logisita.pred[[l]])$overall[1]
}
names(accuracy) <- names(datos.lista)
ridgeaccuracy <- accuracy

# Regresion logistica de lasso
set.seed(123456789)
Dlasso <- function(x) train(clase ~ ., data = x, method = "glmnet", trControl = trControl,tuneGrid = expand.grid(alpha=1,lambda=lambda_seq), trace = F)

logistica.lista <- lapply(entrenamiento,Dlasso)
logisita.pred <- vector("list",length = length(datos.lista))
for(l in 1:length( datos.lista)){
  logisita.pred[[l]] <- predict(logistica.lista[[l]],test[[l]])
}
names(logisita.pred) <- names(datos.lista)
accuracy <- vector("numeric",length = length(datos.lista))
for(l in 1:length(datos.lista)){
  accuracy[l] <- confusionMatrix(test$raw$clase,logisita.pred[[l]])$overall[1]
}
names(accuracy) <- names(datos.lista)
lassoaccuracy <- accuracy
print(lassoaccuracy)

#Knn
set.seed(123456789)
myfnknn <- function(x) train(clase ~ ., data = x, method = "knn", trControl = trControl, tuneLength = 20)

logistica.lista <- lapply(entrenamiento,myfnknn)
logisita.pred <- vector("list",length = length(datos.lista))
for(l in 1:length( datos.lista)){
  logisita.pred[[l]] <- predict(logistica.lista[[l]],test[[l]])
}
names(logisita.pred) <- names(datos.lista)
accuracy <- vector("numeric",length = length(datos.lista))
for(l in 1:length(datos.lista)){
  accuracy[l] <- confusionMatrix(test$raw$clase,logisita.pred[[l]])$overall[1]
}
names(accuracy) <- names(datos.lista)
knnaccuracy <- accuracy


#Naive Bayes
set.seed(123456789)
myfnknn <- function(x) train(clase ~ ., data = x, method = "naive_bayes", trControl = trControl, tuneLength = 20)

logistica.lista <- lapply(entrenamiento,myfnknn)
logisita.pred <- vector("list",length = length(datos.lista))
for(l in 1:length( datos.lista)){
  logisita.pred[[l]] <- predict(logistica.lista[[l]],test[[l]])
}
names(logisita.pred) <- names(datos.lista)
accuracy <- vector("numeric",length = length(datos.lista))
for(l in 1:length(datos.lista)){
  accuracy[l] <- confusionMatrix(test$raw$clase,logisita.pred[[l]])$overall[1]
}
names(accuracy) <- names(datos.lista)
bayesaccuracy <- accuracy


#Crearemos una matriz de 5x6
matriz <- matrix(nrow = 5, ncol = 6)

# Asignaremos los vectores a las filas de la matriz
matriz[1, ] <- accuracy
matriz[2, ] <- ridgeaccuracy
matriz[3, ] <- lassoaccuracy
matriz[4, ] <- knnaccuracy
matriz[5, ] <- bayesaccuracy

# Vamos a dar nombres a las columnas y filas de nuestra matriz
Fila <- c("Regresion Logis", "Regresion Ridge", "Regresion Lassso", "Knn", "Naive Bayes")
Columna <- c("raw", "zscore", "l2", "media", "mediana", "min_max")

# Asignar nombres a las filas y columnas de la matriz
rownames(matriz) <- Fila
colnames(matriz) <- Columna

# Vamos a omprimir la matriz
print(matriz)
```
